臺灣臺南地方法院新市簡易庭民事簡易判決
109年度新簡字第607號
原      告  呂麗美  
訴訟代理人  姜讚裕律師
被      告  劉家銘  

上列當事人間請求返還房屋等事件，經本院於民國110年9月24日
言詞辯論終結，判決如下：
    主      文
被告應給付原告新臺幣伍拾參萬陸仟零肆拾元，及其中新臺幣貳
拾參萬貳仟捌佰壹拾貳元部分，自民國一○九年十一月十九日起
至清償日止，暨新臺幣參拾萬參仟貳佰貳拾捌元部分，自民國一
一○年五月二十三日起至清償日止，均按週年利率百分之五計算
之利息。
訴訟費用新臺幣伍仟玖佰伍拾元，由被告負擔新臺幣伍仟捌佰玖
拾元，餘由原告負擔。
本判決原告勝訴部分得假執行。
原告其餘之訴及假執行之聲請均駁回。
    事實及理由
一、按訴狀送達後，原告不得將原訴變更或追加他訴。但擴張或
    減縮應受判決事項之聲明者，不在此限，民事訴訟法第255
    條第1項第3款定有明文。本件原告起訴時原聲明為：㈠被告
    應給付原告新臺幣（下同）232,812元，及自起訴狀繕本送
    達翌日起至清償日止，按週年利率5％計算之利息。㈡被告應
    自民國108年5月1日起至將門牌號碼臺南市○○區○○街00號房
    屋（下稱系爭房屋）回復原狀、清空房屋內廢棄物之日止，
    按月給付原告35,000元。嗣於110年5月5日具狀就第1項聲明
    部分，變更請求金額為541,207元，另於110年8月17日言詞
    辯論期日，就第2項聲明部分，變更請求被告應自108年12月
    1日起至將系爭房屋回復原狀、清空房屋內廢棄物之日止，
    按月給付原告35,000元。核屬部分擴張、部分減縮訴之聲明
    ，參諸首揭規定，自為適法。又被告經合法通知，無正當理
    由，未於最後言詞辯論期日到場，核無民事訴訟法第386條
    各款所列情形，爰依原告之聲請，由其一造辯論而為判決。
二、原告起訴主張：
  ㈠被告前於104年5月1日向原告承租系爭房屋，租期至105年4月
    30日終止，兩造於上開租期屆滿前復簽立新租約，租期自10
    5年5月1日起至107年4月30日止，嗣於上揭新租約屆滿前，
    被告表明不願續租。而兩造復於107年7月6日就系爭房屋在
    簽訂新租約（下稱系爭租約）並經公證，約定每月租金35,0
    00元並匯入原告所有第一銀行帳戶（帳號：00000000000號
    ）內，租賃期間自107年7月6日至108年7月5日止，嗣因被告
    經營不善，兩造遂協商於108年4月底合意終止系爭租約。惟
    被告於系爭租約終止後，尚欠原告租金9萬元，且未依該租
    約特別約定事項之約定，清空系爭房屋並回復原狀且拒絕返
    還系爭房屋，原告遂依經公證之系爭租約，聲請本院執行處
    強制執行，並於108年11月26日經本院執行處解除被告占有
    而將系爭房屋交還原告。原告進入系爭房屋內始發現屋內已
    遭斷電，且四處髒亂不堪，到處棄置廢棄物，後門亦遭拆除
    、門扇不翼而飛，地板更多處破損，原告雖再三要求被告回
    復原狀，但被告均置之不理，且不知去向。另原告為被告代
    繳108年1至11月之水費、同年4至8月之電費及復電費，復因
    系爭房屋遭被告毀損破壞，且到處棄置廢棄物，致原告無法
    再出租收益，乃受有相當於租金即每月35,000元之所失利益
    ，爰依系爭租約及民法第184條、第179條、第216條規定提
    起本件訴訟。
  ㈡茲就請求被告賠償項目及金額，說明如下：
　⒈租金9萬元：系爭租約租期自107年7月6日起至108年7月5日止
    ，兩造雖合意於108年4月底終止系爭租約，惟經原告調取上
    開匯款帳戶明細發現被告未繳交107年9月、108年2月之租金
    共7萬元，又被告雖於108年4月匯入5萬元，然其中35,000元
    係繳交108年3月之租金，僅餘15,000元繳交108年4月之租金
    ，則108年4月之租金尚欠2萬元，是合計被告尚欠9萬元租金
    未繳交。
　⒉相當於租金之不得利245,000元：兩造雖合意於108年4月底終
    止系爭租約，然被告拒不返還系爭房屋，原告乃聲請強制執
    行，並於108年11月26日將本院執行處解除被告占有而交還
    原告，因此被告自108年5月至同年11月，共7個月受有相當
    於租金之不當得利245,000元。
　⒊回復原狀費用177,500元：系爭房屋遭被告破壞毀損，經原告
    自行請水電、裝修廠商估價，系爭房屋回復原狀、復電之費
    用合計177,500元，原告得依侵權行為法律關係請求被告賠
    償。被告雖辯稱得以押租金7萬元扣抵回復原狀費用，然被
    告於前租約（即105年5月1日至107年4月30日止之租約）屆
    期前表示不再續租，兩造並簽立協議書，表明107年3月、4
    月租金由押租金扣抵，是被告先前繳付之押租金已扣抵殆盡
    。又兩造雖於系爭租約約明押租金或保證金7萬元，惟被告
    並未繳付，故本件無押租金扣抵問題。
　⒋水電費及復電費34,707元：被告於占有使用系爭房屋期間之1
    08年1至11月之水費1,917元，以及同年4至8月之電費及為復
    電所繳欠費、僱請代辦復電手續費用共32,790元，合計34,7
    07元，均由原告代被告繳納，原告得依不當得利法律關係請
    求被告返還代墊之水電費及復電費。
　⒌按月給付所失利益35,000元：被告自108年3月拉下鐵門、停
    止營業，訴外人范淙洋即欲與原告洽租，然囿於兩造間有租
    賃糾紛、系爭房屋內雜物未清，無法出租予范淙洋。而被告
    至同年11月始受強制執行而交還房屋，則自同年12月起，迄
    今原告因被告之侵權行為，導致無法將系爭房屋出租他人收
    取租金，為所失利益，被告應賠償原告此部分損失。
　⒍綜上，被告尚欠原告租金，且應給付相當於租金之不當得利
    ，須賠償系爭房屋回復原狀費用，暨未繳交水電費用之不當
    得利，合計被告應付原告541,207元。又原告自108年12月迄
    今，因被告侵權行為之原因事實，致無法取得系爭房屋再出
    租他人之租金收入，應由被告按月賠償35,000元。
  ㈢並聲明：
　⒈被告應給付原告541,207元，及自起訴狀繕本送達翌日起至清
    償日止，按週年利率5％計算之利息。
　⒉被告應自108年12月1日起至將系爭房屋回復原狀、清空房屋
    內廢棄物之日止，按月給付原告35,000元。
　⒊願供擔保，請准宣告假執行。
三、被告雖未於最後言詞辯論期日到庭，惟曾到庭並提出答辯狀
    表示：對積欠租金部分，原告應提出證明，被告即可支付租
    金；積欠水費部分被告不爭執；積欠108年4至6月電費，被
    告已分別於同年5月17日、同年6月11日、同年7月10日繳付
    完畢，另同年7、8月電費，被告已無使用系爭房屋，故請求
    釐清繳納責任。並聲明：原告之訴駁回。
四、本院得心證之理由:
  ㈠原告主張兩造前於104年4月24日就系爭房屋訂立租賃契約，
    由原告將系爭房屋出租予被告，約定租賃期間自104年5月1
    日起至105年5月1日止，每月租金35,000元，押租金6萬元，
    該租約並經本院公證處公證，上開租約租期屆滿前，兩造另
    於105年4月29日簽訂新租賃契約，約定租賃期間105年5月1
    日起至107年4月30日止，每月租金35,000元，押租金6萬元
    ，該租約亦經本院公證處公證，嗣兩造於107年3月9日協議1
    07年3、4月租金由押租金扣抵。兩造復於107年7月6日就系
    爭房屋簽訂系爭租約，約定租賃期間自107年7月6日起至108
    年7月5日止，每月租金35,000元，亦經本院公證處公證。嗣
    兩造於108年4月30日合意提前終止系爭租約，惟被告並未將
    系爭房屋清空返還原告，經原告聲請遷讓房屋強制執行，經
    本院執行處於108年11月26日解除被告之占有，將系爭房屋
    點交予原告，系爭房屋內堆積雜物、多處地板破損、多處門
    窗毀損、滅失等情，業據其提出房屋租賃契約書暨特別約定
    事項、系爭房屋現況照片、公證書正本、協議書、本院民事
    執行處108年11月26日南院武108司執北字第62473號通知等
    資料在卷可稽（本院卷第21-29、105-113、161-162頁），
    被告對此並未爭執，此部分事實堪以認定。
  ㈡原告復主張被告應給付積欠之租金9萬元、108年5月至同年11
    月之相當於租金之不當得利245,000元、賠償系爭房屋回復
    原狀費用177,500元、原告代繳之水電費及復電費34,707元
    ，以及自108年12月起迄今，被告應按月賠償原告無法將系
    爭房屋再出租他人之所失利益35,000元，被告則以前詞置辯
    。茲就原告之請求分述如下：
  ⒈租金部分：
　  按稱租賃者，謂當事人約定，一方以物租與他方使用收益，
    他方支付租金之契約；承租人應依約定日期，支付租金，民
    法第421條第1項、第439條前段定有明文。查原告主張系爭
    租約約定每月租金為35,000元，兩造約定被告應按月將租金
    匯入原告所有第一銀行帳戶（帳號：00000000000號）內，
    被告未繳交107年9月及108年2月之租金共7萬元，另被告於1
    08年4月30匯款5萬元，其中35,000元係繳付108年3月之租金
    ，餘15,000元繳付108年4月之租金，108年4月尚欠2萬元租
    金，被告共積欠租金9萬元乙節，並提出第一銀行存摺封面
    、存摺存款客戶歷史交易明細表（107年7月1日至108年8月3
    1日止）為證（本院卷第131-159頁），堪信原告此部分主張
    為真實，是原告請求被告給付積欠租金9萬元，應屬有據。
  ⒉相當於租金之不當得利部分：
　　又無法律上之原因而受利益，致他人受損害者，應返還其利
    益，民法第179條前段有明文規定。而依不當得利之法則請
    求返還不當得利，以無法律上之原因而受利益，致他人受有
    損害為其要件，故其得請求返還之範圍，應以對方所受之利
    益為度，非以請求人所受損害若干為準，無權占有他人土地
    ，可能獲得相當於租金之利益為社會通常之觀念。查系爭租
    約經兩造於108年4月30日合意終止後，被告並未將系爭房屋
    清空返還，原告乃聲請強制執行，並經本院執行處於108年1
    1月26日解除被告占有而將系爭房屋交還原告乙節，已如前
    述，被告於系爭租約終止後即108年5月1日起至同年11月26
    日止，繼續占有使用系爭房屋未遷讓返還原告，則其占有使
    用系爭房屋即無正當權源，因而造成原告無法使用系爭房屋
    之損害，揆諸前開說明，原告自得請求被告給付上開期間相
    當於租金之不當得利。參以兩造原租賃契約約定每月租金35
    ,000元，衡以原告所受損害等因素，認以該租金數額計算相
    當於租金之不當得利，應屬適當。是原告得請求108年5月1
    日起至同年11月26日止相當於租金之不當得利應為240,333
    元【計算式：35,000元×6個月(即108年5月1日至同年10月31
    日)+35,000元×26/30(即108年11月1日至同年月26日)＝240,3
    33（小數點以下四捨五入）】，逾此部分之請求，應屬無據
    。
  ⒊系爭房屋回復原狀所需費用部分：
　  按因故意或過失，不法侵害他人之權利者，負損害賠償責任
    。故意以背於善良風俗之方法，加損害於他人者亦同；負損
    害賠償責任者，除法律另有規定或契約另有訂定外，應回復
    他方損害發生前之原狀；債權人得請求支付回復原狀所必要
    之費用，以代回復原狀，民法第184條第1項、第213條第1項
    、第3項定有明文。又當事人主張有利於己之事實者，就其
    事實有舉證之責任，民事訴訟法第277 條前段定有明文；而
    押租金契約為要物契約，以金錢之交付為其成立要件。本件
    原告主張被告於租賃期間損壞系爭房屋之門窗、地板並在系
    爭方屋內堆積廢棄物，且遭斷電，原告修復系爭房屋及復電
    需支出177,500元，並提出系爭房屋現況照片、佳億室內裝
    潢行、年輪鐵工所、祥淵工程行、博揚水電工程行個別出具
    之估價單、台灣電力公司接電費、設備維持費繳費憑證、復
    電過戶手續費之統一發票等件為證（本院卷第23-37、181-1
    82、185頁）。被告雖辯稱系爭房屋內部受損情形非其租賃
    期間所造成，惟被告並未舉證以實其說，自難為有利於被告
    之認定。就系爭房屋修復費用、復電費用，分別說明如下：
　⑴系爭房屋修復費用部分：經核上開現況照片，佳億室內裝潢
    行、年輪鐵工所、祥淵工程行個別出具之估價單所示，均為
    修復系爭房屋所必需，而前述估價單之金額分別為7,000元
    、26,000元、138,000元，共計171,000元，是原告得請求之
    房屋修復費用應為171,000元。
　⑵復電費用部分：依上開台灣電力公司接電費、設備維持費繳
    費憑證、復電過戶手續費之統一發票，原告就系爭房屋復電
    實際支出之費用應為6,115元，原告固提出博揚水電工程行
    出具之估價單主張復電費用為1萬元，然估價單僅為費用之
    預估，仍應以原告實際所支出之金額為準，是原告就系爭房
    屋復電部分應可請求6,115元。
　⑶基上，原告得請求系爭房屋回復原狀費用，共計為177,115元
    ，逾此部分之請求，自屬無據。至於被告抗辯此部分費用得
    以押租金扣抵云云，然原告否認被告有繳交系爭租約約定之
    押租金7萬元，而被告就此又未提出其他有利於己之證據，
    依上開舉證責任之分配，難認被告已給付該筆押租金予原告
    ，故被告主張系爭房屋回復原狀費用應由押租金扣抵，自難
    採認。
  ⒋代墊水電費及復電費用部分：
　　原告主張被告於占有使用系爭房屋期間所生之108年1至11月
    水費1,917元、108年4至8月電費及復電費共34,707元，共計
    34,707元，上開費用本應由被告繳付，惟被告均未繳付而均
    由原告代墊，故依不當得利之法律關係請求返還。茲分述如
    下:
　⑴水費部分：原告主張其代被告繳付108年1至11月水費1,917元
    ，並提出台灣自來水公司繳費憑證為證（本院卷第39-41頁
    ），且為被告所不爭執，是原告請求被告返還代墊水費1,91
    7元，即屬有據。
　⑵電費及復電費部分：原告主張其代被告繳付108年4至8月及復
    電費共32,790元，並提出台灣電力公司繳費憑證、統一發票
    為證（本院卷第181-185頁），經核其中108年4至8月之電費
    為26,675元，復電費為6,115元，惟復電費部分原告已於前
    揭房屋回復原狀費用請求，不得重複請求。是原告得請求之
    部分為108年4至8月之電費為26,675元。至被告抗辯108年4
    至6月之電費其已繳納完畢，108年7、8月之電費其已無使用
    系爭房屋云云，惟被告就其所辯，均未提出證據證明之，且
    系爭房屋於108年7、8月間仍為被告占有使用中乙節，已如
    前述，該期間所生之電費自應由被告負擔，是被告所辯，並
    不足採。從而，原告請求被告返還代墊電費26,675元，自屬
    有據，逾此部分，則屬無據。
  ⒌所失利益部分：
　　按損害賠償，除法律另有規定或契約另有訂定外，應以填補
    債權人所受損害及所失利益為限，民法第216條第1項定有明
    文。原告主張被告於108年11月26日始受強制執行而交還房
    屋，自同年12月起迄今原告因系爭房屋內雜物未清及與被告
    尚有租賃糾紛，導致無法將系爭房屋出租訴外人范淙洋收取
    租金，受有租金損失，被告應賠償原告此部分損失，並提出
    具之承諾書為證（本院卷第125頁）。惟被告於108年11月26
    日受強制執行解除占有系爭房屋，本院執行處亦將房屋點交
    予原告，有本院民事執行處108年11月26日南院武108司執北
    字第62473號通知在卷可憑（本院卷第161-162頁），是被告
    於斯時已解除占有系爭房屋，而將系爭房屋返還予原告占有
    ，原告即得進行修繕系爭房屋，並作為再出租使用。況觀諸
    該承諾書係以電腦打字由范淙洋簽章，但其內容是否實在亦
    無其他證據足以證明，而原告與范淙洋並未正式簽訂租賃契
    約，是原告與范淙洋是否有真有租賃房屋之合意尚難認定。
    故原告主張其另有因系爭房屋內雜物未清，及與被告尚有租
    賃糾紛等情事，致受有租金損失，進而請求被告應自108年1
    2月1日起至將系爭房屋回復原狀、清空房屋內廢棄物之日止
    ，按月給付原告35,000元，洵屬無據，礙難准許。
五、綜上所述，原告依系爭租約、侵權行為及不當得利等法律關
    係，請求被告應給付536,040元（即租金9萬元+相當於租金
    之不當得利240,333元+房屋回復費用177,115元+水費1,917
    元+電費26,675元），及其中232,812元部分自起訴狀繕本送
    達之翌日即109年11月19日起至清償日止，另303,228元部分
    自110年5月5日民事變更聲明及補充理由狀繕本送達翌日即1
    10年5月23日起至清償日止，按週年利率5％計算之利息，為
    有理由，應予准許；逾此範圍之請求，為無理由，應予駁回
    。
六、按各當事人一部勝訴、一部敗訴者，其訴訟費用，由法院酌
    量情形，命兩造以比例分擔或命一造負擔，或命兩造各自負
    擔其支出之訴訟費用；法院為終局判決時，應依職權為訴訟
    費用之裁判，民事訴訟法第79條、第87條第1項分別定有明
    文。查本件訴訟費用為5,950元（即第一審裁判費），本院
    審酌兩造勝、敗訴之比例等情，認應由被告負擔5,890元，
    餘由原告負擔，較為合理。
七、本判決原告勝訴部分，係就民事訴訟法第427條規定適用簡
    易程序所為被告敗訴之判決，依同法第436條第2項準用第38
    9條第1項第3款規定，應依職權宣告假執行。原告就此部分
    聲明願供擔保聲請宣告假執行，核無必要。至原告敗訴部分
    ，其假執行之聲請失所附麗，應予駁回。
八、結論：本件原告之訴為一部有理由、一部無理由。爰依民事
    訴訟法第436條第2項、第385條第1項前段、第79條、第87條
    第1項、第389條第1項第3款，判決如主文。
中　　華　　民　　國　　110 　年　　10　　月　　14　　日
                    新市簡易庭  法  官  曾仁勇
以上正本係照原本作成。
如不服本判決，應於判決送達後20日內，向本院提出上訴狀並表
明上訴理由，如於本判決宣示後送達前提起上訴者，應於判決送
達後20日內補提上訴理由書（須附繕本）。
如委任律師提起上訴者，應一併繳納上訴審裁判費。
中　　華　　民　　國　　110 　年　　10　　月　　14　　日
                                書記官  吳佩芬